【裁判字號】    97,消,14
【裁判日期】    980409
【裁判案由】    損害賠償等
【裁判全文】
臺灣臺北地方法院民事判決                97年度消字第14號
原      告  乙○○
訴訟代理人  林衍鋒律師
複代理  人  己○○
被      告  戊  ○
訴訟代理人  吳宏城律師
被      告  辛○○
被      告  博鼎不動產仲介有限公司
法定代理人  丁○○
前列二人共同
訴訟代理人  陳明宗律師
複代理  人  庚○○
上列當事人間請求損害賠償等事件，本院於民國98年2月26日言
詞辯論終結，判決如下：
    主      文
原告之訴及假執行之聲請均駁回。
訴訟費用由原告負擔。
    事實及理由
壹、程序方面：本件被告辛○○、博鼎不動產仲介有限公司（下
    稱博鼎公司）經合法通知，均未於最後一次言詞辯論期日到
    場，查無民事訴訟法第386條所列各款情事，應准原告之聲
    請，由其一造辯論而為判決，合先敘明。
貳、兩造爭執之要旨：
一、原告起訴主張：
（一）原告於民國（下同）95年9月14日，經由被告博鼎不動產
      仲介有限公司（下稱博鼎公司）及被告辛○○之居間斡旋
      ，以總價新臺幣（下同）8700萬元，向被告戊○購買其所
      有坐落臺北市○○區○○段2小段第86地號、第86之1地號
      、第87地號等土地（下稱系爭第86、86之1、87號三筆土
      地）及其上門牌號碼臺北市○○區○○街15之7號4層樓房
      （下稱系爭房屋），並簽發票號MU0000000、面額87萬元
      、發票日為95年9月27日之支票1紙交被告博鼎公司收執，
      以為仲介費之給付。惟系爭第86之1地號土地，早於60年
      8月26日經公告為道路用地，被告等3人竟蓄意隱瞞，致原
      告簽訂系爭不動產買賣契約書，受有相當損害。系爭房屋
      坐落系爭土地總面積10 4平方公尺，每平方公尺實際買賣
      價格83萬6,538元（8,700萬元/104平方公尺），惟系爭土
      地中道路用地面積僅有6平方公尺，是道路用地實際買賣
      價格501萬9,200元（836,538元X 6平方公尺），如台北市
      政府現在徵收道路用地，以公告地現值每平方公尺41萬
      3,000元計算，充其量，原告只是受有補償247萬8,000元
      （41萬3,000元X 6平方公尺），仍有損失254萬1,200元（
      5,01萬9,200元－2,47萬8,000元）。被告等三人蓄意隱瞞
      道路用地之事實，致原告受有損害，爰依據民法第184條
      第1項後段、第185條、第188條規定，請求被告等三人連
      帶賠償254萬1200元。
（二）又，系爭第86之1地號土地既為道路用地，系爭不動產買
      賣標的物即既有瑕疵，原告自得以本起訴狀繕本之送達以
      為行使減少價金之意思表示，並請求被告戊○返還已付價
      金254萬1,200元；是倘法院認為道路用地公告等公法上使
      用限制為權利瑕疵者，原告亦得以依債務不履行之規定，
      並請求被告戊○賠償損失254萬1,200元。
（三）被告博鼎公司為不動產專業仲介公司，就仲介標的有無公
      告道路用地等訂約事項，本有調查能力及調查義務，更有
      據實報告義務，卻隱匿系爭第86之1地號土地屬於道路用
      地情事，致原告簽訂系爭不動產買賣契約書，除違反調查
      暨據實報告等義務外，更違反誠實及信用等方法，有利被
      告戊○簽訂系爭不動產買賣契約書，坐收高額買賣價金。
      被告博鼎公司本不得向原告請求居間報酬，卻原告給付被
      告博鼎公司居間報酬87萬元，是原告請求被告博鼎公司返
      還不當得利87萬元。並依據消費者保護法規定請求被告博
      鼎公司賠償損害額三倍之懲罰性損害金762萬3,600元（
      2,54萬1,200元X 3倍），要屬有據。
（四）對被告答辯之陳述：
    1.被告戊○於委託被告博鼎公司出售系爭房地期間，確實有
      在不動產標的現況說明書中有關「建築改良物是否位於政
      府徵收預定地內欄勾列「否」選項，被告博鼎公司、被告
      辛○○等人於與原告居間斡旋期間，既未經原告、被告戊
      ○等買賣雙方在「不動產說明書」上簽名確認，亦未將「
      不動產說明書」作為不動產買賣契約附件，被告等三人均
      未告知原告有關系爭第86之1號土地業經公告屬於道路用
      地情事，足徵彼等之故意隱瞞行為。
    2.證人甲○○為被告博鼎公司長期配合特約代書，倘伊證述
      被告博鼎公司所屬經紀人辛○○未曾告知原告有關系爭房
      地業經公告道路用地等情，致被告博鼎公司必須與被告辛
      ○○連帶賠償原告相當損失（詳不動產經紀業管理條例第
      26條第2 項規定），恐邇後無法繼續經辦被告博鼎公司其
      他仲介房地過戶手續，足徵證人甲○○與被告博鼎公司間
      要有利害關係，彰彰明甚，為此，證人甲○○相關證詞得
      否作為本院判斷事實真偽之依據，恐有斟酌必要。
    3.本件買賣之不動產說明書、另份不動產標的現況說明書及
      土地使用分區詳列等資料，只有被告辛○○個人蓋用騎縫
      章，卻沒有被告戊○、被告博鼎公司及原告等人蓋用騎縫
      章，原告所持有之系爭不動產買賣合約書，始終不見前揭
      資料，足徵系爭資料是被告辛○○臨訟杜撰，虛偽不實，
      證人甲○○證述有關原告於簽訂系爭不動產買賣合約書時
      已見諸前揭資料之揭證詞內容，委不足採。
    4.縱證人甲○○所述屬實，系爭不動產買賣合約書應有加註
      附約條款，原告遍翻系爭不動產買賣合約書、承購要約書
      ，就「系爭房地經公告道路用地」情事並未加註任何附約
      條款，僅在承購要約書第2條第9款加註「屋主確認本建物
      非海砂屋、危樓、凶宅」附約條款，足徵被告博鼎公司、
      被告辛○○、被告戊○及證人甲○○等人於原告簽訂系爭
      不動產買賣合約書之時，並未告知系爭房地經公告道路用
      等情。
二、被告博鼎公司、辛○○答辯則以：
（一）系爭房地買賣斡旋期間，被告辛○○確實已告知其有關系
      爭第86之1號土地編列為道路用地之情，並將使用分區圖
      說及不動產說明書提示予原告閱覽，承辦代書於簽約時亦
      向原告充份說明，被告辛○○並無任何隱瞞之情。
（二）迄今臺北市政府既未將系爭第86之1號土地列為徵收土地
      ，也尚未公告徵收，而南陽街之整體更新計劃如何規劃及
      將來是否變更，均無定論，亦無何行政計劃公布，是現階
      段對於原告使用收益上開土地並無影響，是系爭第86之1
      號土地並無瑕疪，倘上開土地確為臺北市政府公告徵收，
      所發放之徵收補償金亦是原告所領取，原告並無損害。
（三）系爭第86之1地號土地面積僅占1.81坪，徵收面積僅占土
      地面積之30分之1，且僅占建物面積之百分之1，原告實無
      損害，縱有損害，原告尚可因領取徵收補償金獲利116萬
      3,452元。
（四）被告博鼎公司已為原告完成居間任務，原告請求返還被告
      博鼎公司居間報酬，並無理由。原告請求依消費者保護法
      第51條規定賠償三倍損害懲罰性違約金共762萬3,600元（
      2,541,200元X 3倍），亦無所據。
三、被告戊○答辯則以：
（一）系爭土地於台北市政府都市發展局網站，有土地使用分區
      申請及查詢系統可供民眾查詢，兩造間就系爭房屋買賣標
      的成交總價達8,700 萬元，衡情原告豈有不透過網站或向
      主管機關查察方式取得正確資訊，此等資訊全然公開且透
      明，原告強言被告故意隱匿，顯非事實。
（二）被告係於95年8 月間委託易而安不動產加盟店博鼎不動產
      仲介出售系爭房地，該仲介經紀人即被告辛○○在兩造另
      案有台北地檢署97年度偵字第8767號詐欺案件調查時供稱
      ：「伊在95年9月13日簽約前日即提供不動產說明書供告
      訴人乙○○參考，不動產說明書內容便已詳列系爭土地公
      告為道路用地之事實，然伊交易均有仔細調閱土地使用分
      區資料供告訴人審認，95年9月14日簽約當日代書甲○○
      亦有對產權事項再向買賣雙方確認」；而依易而安不動產
      提供之「不動產說明書」，確附有其受被告委託後之95年
      8月10日自台北市政府都發局土地使用分區申請及查詢系
      統網頁列印資料可憑。
（三）負責本案不動產過戶業務之代書即茂達地政士事務所地政
      士甲○○，於上開詐欺案偵查中亦證稱：「伊負責易而安
      公司部分加盟店之不動產買賣過戶業務，因伊經手案件眾
      多，對於本案簽約細節無法詳記，然依據標準作業模式，
      簽約當天易而安公司必定有提出不動產說明書供買賣雙方
      再度確認，且簽約當時伊會逐條向買賣雙方解釋買賣合約
      書內容，根據買賣合約書第1條第4款約定，伊會詢向買方
      有無視察過不動產現場？有無審視過不動產說明書？買賣
      雙方均係在對產權充分瞭解之情況下，方行簽訂契約」。
      綜上，有關系爭道路用地事宜，不僅為公開資訊，人人皆
      可上網查詢，且簽約前仲介經紀人辛○○及代書甲○○均
      曾詳予告知標的物現況，被告縱欲隱匿，亦不可能。
（四）原告損害之計算有誤：原告主張系爭房屋土地總面積為10
      4平方公尺，以買賣總價8,700萬元計算，每平方公尺之買
      賣價格應為83萬6,538元，惟買賣總價係包含房屋及土地
      部分，原告將買賣價格全部視為土地價格計算，已有錯誤
      。再原告主張，系爭土地之徵收價格，即為公告現值每平
      方公尺41萬3,000元，亦屬無據。系爭土地於60年間即公
      告為道路用地，迄今近40年，並未辦理徵收，事涉北市○
      ○街地區之整體開發，何日實施並無時間表，況若市容重
      建、整體開發，應屬有利原告之事，何來損害。
（五）被告於93年7月間買受系爭不動產，於95年8月間填具該份
      「不動產標的現況說明書」因時間久遠，根本忘了道路用
      地一事，故於「是否位於政府徵收預定地內」勾選「否」
      ，實係因不記憶，而非故意隱瞞，況依上述，仲介經紀人
      原有依其專業實質審查相關內容之義務，而於審查後向原
      告說明。
（六）系爭第86之1地號土地為道路用地，並非瑕疵。蓋系爭第
      86之1地號土地固早經公告為道路用地，惟道路用地本身
      並不影響原告對該土地之管理及使用收益，亦不影響其價
      值，況系爭土地何時徵收乙節，核屬未定，應係將來不確
      定會發生之情事，此觀之上開土地自60年公告為道路用地
      ，迄今均未為政府公告徵收可證。另證人甲○○代書亦在
      本院97年12月18日言詞辯論時證稱：「台北市已經很久沒
      有徵收道路用地，系爭道路用地只在都市計劃中的規劃而
      已，但並非已經是變成事實，以臺北市而論，很少有此計
      劃付諸實施的案子。」，亦可為證明。
（七）系爭第86之1地號土地雖因都市計劃而公告為道路用地，
      惟確尚未經政府公告預定徵收，此亦為不爭之事實，故原
      告於「不動產標的現況說明書」中，就是否位於政府徵收
      預定地內勾選「否」，尚與事實相符，原告以此強言，被
      告有故意隱匿系爭土地屬道路用地情事，顯非事實。
（八）本案因被告博鼎公司作業之疏，未於簽約時請原告在不動
      產說明書上簽名，致兩造生有爭執，而有請證人朱代書為
      證之必要，原告反以此為由指責證人之證詞不可採，顯屬
      無據。
參、兩造爭執之要旨：
一、經查：本件原告於95年9月14日，經由被告博鼎公司、被告
    辛○○等人居間斡旋，而以8,700萬元向被告購買系爭第86
    、86之1、87號三筆土地及系爭房屋，惟系爭第86之1地號土
    地，業於60年8月26日經臺北市○○○○○道路用地等事實
    ，為兩造所不爭執，並有系爭土地、房屋之買賣契約書、系
    爭土地地籍圖謄本、系爭第86之1地號之臺北市政府都市發
    展局都市畫公共設施用地及土地使用區分證明書、臺北市政
    府都市發展局97年2月15日北市都測字第09730725200號函等
    在卷可稽，此部分事實堪信為真實。
二、原告主張被告等三人刻意隱瞞系爭第86之1地號土地為道路
    用地之事實，致原告受有損害。其損害計算方式為：若台北
    市○○○○○道路用地，而以公告現值41萬3,000元計算，
    該土地為6平方公尺，原告僅能受有補償247萬8,000元（41
    萬3,000元X6平方公尺）。以原告買受系爭房地之總價格8,
    700萬元、共104平方公尺計算，則每平方公尺價格為83萬
    6,538元（8700萬元104），該道路用地實際價格為83萬
    6,538元X6平方公尺＝5,01萬9,200元，原告因此受有254萬
    1,200元（5,01萬9,200元－2,47萬8,000元）之損害，故依
    民法第184條第1項後段、第185條、第188條等侵權行為損害
    賠償規定請求被告等3人連帶賠償254萬1,200元。又系爭第
    86之1號土地屬道路用地，自屬買賣標的物之瑕疵，故依民
    法第359條規定請求減少買賣價金254萬1,200元；若認係屬
    權利之瑕疵，則依民法第353條、第226條、第227條第1項請
    求債務不履行之損害賠償，被告戊○自應返還原告254萬
    1,200 元。另因被告博鼎公司違反居間契約之義務，故依民
    法第179條不當得利規定請求被告博鼎公司返還居間報酬87
    萬元，並依消費者保護法第51條規定請求被告博鼎公司賠償
    前揭損害額254萬1,200元3倍之懲罰性損害金云云，被告等3
    人則分別以前詞置辯，是本件應審究者即在於：
（一）原告於訂約時是否已知悉系爭第86之1號地號土地屬業經
      台北市○○○○○道路用地之事實？被告等3人是否蓄意
      隱瞞此事實，而有違反誠實信用方法侵害原告權益之事？
（二）系爭第86之1地號土地縱編屬為道路用地，是否為本件買
      賣標的物之瑕疵或權利之瑕疵？原告是否因此有受損害？
      被告等人是否應負返還價金及債務不履行之責任？
（三）被告博鼎公司應否返還仲介報酬？是否應負消費者保護法
      第51條之三倍懲罰性違約金損害賠償責任？茲分述如下：
肆、得心證之理由：
一、原告於訂約時是否已知悉系爭第86之1號地號土地屬業經台
    北市○○○○○道路用地之事實？被告等3人是否蓄意隱瞞
    此事實，而有違反誠實信用方法侵害原告權益之事？
（一）按因故意或過失，不法侵害他人之權利者，負損害賠償責
      任；故意以背於善良風俗之方法，加損害於他人者亦同，
      民法第184條第1項定有明文。原告主張被告等人有故意以
      背於善良風俗之方法，加損害於原告，自應由原告負舉證
      之責。原告雖以：被告戊○於系爭「不動產標的現況說明
      書」（原證九，見本院卷第96頁）中有關「建築改良物是
      否位於政府徵收預定地內」欄，勾列『否』選項，且被告
      博鼎公司、被告辛○○未曾要求原告在不動產說明書上簽
      名，亦未將之作為系爭不動產買賣契約之附件，因認被告
      3人故意隱瞞上開系爭86之1號地號土地之事實云云，經查
      ：
   1、本件「不動產標的現況說明書」，係附隨於被告戊○與被
      告博鼎公司簽訂之「一般委託銷售契約書」（見卷第71頁
      ）之後，亦即被告戊○委託被告博鼎公司銷售系爭房地，
      並將房地之現況作一說明，雖其於「建築改良物是否位於
      政府徵收預定地內」項目中勾列『否』選項，然本件系爭
      建物雖有部分座落於系爭第86之1地號土地上，該土地雖
      編列為「道路用地」，然並非屬「政府徵收預定地」（詳
      後述），是被告戊○之圈選行為，並無刻意隱瞞或背離事
      實之情形。
   2、又原告另與被告博鼎公司簽署一份「承購要約書」（見卷
      第94頁），其目的在於透過受託人即被告博鼎公司居間向
      賣方傳達購屋之要約，雖其中第貳條第八點載明：「買方
      與賣方簽訂不動產買賣契約書同時並應於『不動產說明書
      』上簽章，該『不動產說明書』為買賣契約之一部分。」
      ，又第九點「其他條件」部分，原告要求被告博鼎公司之
      使用人即被告辛○○以手寫方式標示：「屋主確認本件物
      非海砂屋、危樓、凶宅。」，顯然原告於當時對於購買系
      爭建物之各項條件，均有明示要求。原告主張系爭「不動
      產標的現況說明書」上未經兩造簽名確認並作為系爭契約
      之附件等事實，既為被告等人所不爭執，並據證人即協助
      兩造簽立系爭房地買賣契約之代書甲○○到庭結證屬實，
      且證人即簽約時在場之原告之妹丙○○亦結證證稱：系爭
      「不動產標的現況說明書」迄至兩造簽約時，我們均未見
      過等語（見本院97年12月18日言詞辯論筆錄、第104頁背
      面），足見本件兩造簽訂之「不動產買賣契約書」（見卷
      第8頁）內並未約定將該前揭由被告戊○填寫之「不動產
      標的現況說明書」（見卷第96頁）視為契約一部份，雖與
      原告與被告博鼎公司簽署之承購要約書第二條第八點規定
      不符，然該「承購要約書」僅為買方（即原告）向賣方傳
      遞要約之行為，並非正式訂立買賣契約，亦非當然可將其
      中條款或附件視為原告與被告戊○簽訂買賣契約之一部分
      ，況買賣雙方並無必須接受前揭條款之義務。本件買賣雙
      方間簽訂之買賣契約，僅有95年9月14日之「不動產買賣
      契約書」（見卷第8頁），其中第一條即已詳定：不動產
      標示及買賣權利範圍，其中土地標示部分，「地號86-1
      ，地目為『建』」，亦為兩造不爭之事實。足見原告決定
      購買系爭土地及房屋時，縱未見該「不動產現況說明書」
      ，亦得知所購買之標的究竟為何，買賣雙方在合意情形下
      簽訂買賣契約，縱使兩造均未在「不動產現況說明書」上
      簽名確認、亦未將其附於系爭買賣契約作為附件，並不影
      響本件買賣契約成立之效力。原告既未審視過該「不動產
      現況說明書」，被告等三人何以有機會刻意隱瞞或使其陷
      於錯誤之機會？原告主張被告博鼎公司及被告陳新添隱瞞
      系爭第86之1號土地係屬道路用地云云，而認被告等3人所
      為係故意背於善良風俗之方法而侵害原告之權利云云，即
      與事實不符。
（二）再查，被告博鼎公司及被告辛○○確實有以不動產說明書
      向原告解說系爭土地之道路用地情狀。蓋證人即處理本件
      買賣契約事務之地政士甲○○於本院審理時結證證稱：「
      簽約當時原告有提出詢問道路用地之事，伊等當場有對此
      說明，表示該道路目前未公告徵收，若是徵收亦會補償，
      若未來改建，不影響容積建蔽率，只是建築線要退縮，且
      被告辛○○於簽立系爭契約時，有以不動產說明書、地籍
      圖及建物測量成果圖向原告說明，伊解釋完後雙方並無任
      何意見」等語（見本院97年12月18日言詞辯論筆錄、卷第
      103頁），觀諸系爭房屋不動產說明書內容，除有系爭房
      屋土地、建物登記謄本之基本產權資料外，被告辛○○確
      實有調閱系爭土地之使用分區詳列表供聲請人審視，此有
      95年8月10日自臺北市政府都市發展局土地使用分區申請
      及查詢系統網頁列印資料在卷可佐（卷第77頁），又證人
      甲○○另證稱：「（問：被告辛○○於簽立系爭房地買賣
      契約時，是否有以不動產說明書向原告說明？）有。」「
      （問：被證二不動產說明書就是這份？）是，除被證二資
      料應該還有地籍圖及建物測量成果圖。」（卷第102頁背
      面）。足見原告於締約當時，理應得由上開文件知悉系爭
      第86之1號土地規劃為道路用地之事實。再查，系爭買賣
      契約之成交總價金高達8,700萬元，衡諸常情，一般理性
      之人均會謹慎查明系爭土地及房屋之產權狀況，且系爭第
      86之1地號土地業於60年8月26日經臺北市○○○○○道路
      用地，已如前述，而臺北市政府都市發展局網站，亦有土
      地使用分區申請及查詢系統可供民眾查詢，原告自可透過
      網站或向主管機關查察等管道取得系爭土地、房屋等正確
      資訊，原告對於系爭第86之1地號土地為道路用地之事實
      ，自不得諉為不知。
（三）又本件系爭房地買賣交易過程因有前述之爭執，原告另行
      向台北地方法院檢察署對被告陳新添提起刑事詐欺告訴，
      經該署檢察官偵查後，確認買賣雙方均在對產權充分瞭解
      之狀況下，方行簽訂契約，因而認定被告辛○○並無隱瞞
      系爭土地公告為道路用地之事實，亦無使原告陷於錯誤、
      構成詐欺之情事，而為不起訴處分，經原告再議後，再經
      台灣高等法院檢察署為再議駁回之處分，業經本院調卷審
      核屬實，並有97年度真字第8767號不起訴處分、97年上聲
      議字第3738號處分書附卷可稽（見卷第64頁、第114頁）
      。原告既未能證明被告等3人有蓄意隱瞞系爭第86之1號地
      號土地為道路用地之事實，或有違反誠實信用方法侵害原
      告權利之行為，從而，原告依民法第184條第1項後段、第
      185條、第188條規定主張被告等3人應連帶負損害賠償責
      任，要屬無據。
二、系爭第86之1地號土地縱編屬為道路用地，是否為買賣標的
    物之瑕疵或權利之瑕疵？原告是否因此有受損害？被告等人
    是否應負返還價金及債務不履行之責任？
（一）原告主張系爭第86之1號土地於使用分區○○○道路用地
      係屬買賣之瑕疵、故得請求減少價金及債務不履行損害賠
      償云云，然查：物之瑕疵擔保規定，無論採擔保說或履行
      說，其結果均在解決「給付買賣價金」與「給付無瑕疵之
      物」二者間之給付義務對價關係。雖我國最高法院業已有
      「土地編列為道路用地，僅屬物之瑕疵擔保問題」之見解
      （見最高法院86年台抗字第296號，最高法院民事裁判彙
      編第28期943-946頁）。然查，系爭第86之1號土地之所有
      權狀及土地登記謄本上之地目標示均記載為：「建」（見
      本院卷第28頁、75頁），在使用分區上，則編列為都市○
      ○○○道路用地，並非列為徵收預定地，此可由其分區使
      用說明書上（本院卷第27頁）載明：「道路用地（公共設
      施用地）（取得方式：徵購及其他，取得方式：未明文規
      定。）（民國60年8月26日公告）。」得知。況且該都市
      計畫是否變更？是否實施？均尚未確定，是本件系爭第86
      之1號土地並未被列為台北市政府之徵收預定地，況原告
      於締約時，業經證人即地政士甲○○告知系爭土地之編列
      項目，已如前述，況被告等三人既未對系爭土地之使用分
      區編列項目作何擔保或故意不告知其為道路用地之事實，
      原告主張此「道路用地」係屬於買賣標的物或權利之瑕疵
      云云，已無所據，其給付內容自始即不存有瑕疵之問題，
      從而，原告主張依民法第359條物之瑕疵擔保效力規定，
      請求減少買賣價金，以及依民法第353條、第226條、第
      227 條第1項請求債務不履行之損害賠償，即無理由，不
      應准許。
（二）又原告主張系爭土地若現時被徵收，則有損失，並聲請鑑
      定「若政府徵收時、系爭土地之影響及價值為何」，原告
      據以請求損害之計算方式，係以：系爭土地公告每平方公
      尺現值41萬3,000元，面積為6平方公尺，原告僅能受有補
      償247萬8,000元（41萬3,000元X 6平方公尺）。原告買受
      系爭房地每平方公尺價格為83萬6538元（總價格8,700萬
      元104平方公尺），故該道路用地實際價格為83萬6,538
      元X6平方公尺＝5,01萬9,200元，故原告受有254萬1,200
      元（5,01萬9,200元－2,47萬8,000元）之損失云云。被告
      答辯則以：縱認系爭第86之1地號土地因遭徵收，原告得
      領取徵收補償金247萬8,000元，然本件系爭土地每坪單價
      72萬6,270元（87,00萬元119.79坪＝72萬6,270元），
      系爭第86之1地號土地僅1.81坪，原告僅受有1,31萬4,548
      元（72萬6,270元X1.81坪＝1,31萬4,548元）之損害，則
      不僅原告對於系爭房地之使用並無受到影響，扣除上開損
      害，原告還可獲利1,16萬3,452元（2,47萬8,000元－1,31
      萬4,548元＝1,16萬3,452元）等語。然查，兩造竟均以「
      房屋」之總面積除以總價格所得之單價，作為系爭「土地
      」單價計算之基準，對於系爭房地之價值認定，均有以偏
      蓋全之缺失。且直至言詞辯論終結之時止，系爭土地既無
      發生台北市政府公告徵收之事實，則原告以公告現值預估
      之「徵收地價」，即無所據。況查，縱日後系爭第86之1
      地號土地被徵收，原告所有之建物面臨道路之範疇增大，
      位置亦有所改變，則當時系爭房地之價值究會提升抑或降
      低？均難以臆測或鑑定，是原告聲請鑑定徵收時之價值為
      何云云，即非必要。且此「損害」，既未發生，則原告請
      求被告等人應連帶負賠償責任云云，即無所據。
三、被告博鼎公司應否返還仲介費用？是否應負消費者保護法第
    51條之三倍懲罰性違約金損害賠償責任？
（一）原告復主張被告博鼎公司應返還仲介費用87萬元，以及應
      依消費者保護法第51條規定賠償其損失254萬1,200元之三
      倍懲罰性違約金云云，然查，被告博鼎公司與原告所簽訂
      之「承購要約書」，由被告博鼎公司提供訂約之機會及媒
      介，並由原告與被告戊○簽訂系爭房地買賣契約後，原告
      已取得系爭房地所有權，被告博鼎公司既已履行居間仲介
      之義務，其受任人之任務業已完成，受領原告所給付約定
      之仲介報酬，即有理由，原告主張依不當得利規定請求返
      還云云，即無理由。
（二）又查，本件並無消費者保護法適用之餘地，蓋本件事實乃
      單純屬於民法規定之買賣、委任、居間以及代理等法律行
      為，並非消費者保護法所規範之「消費者」與「企業經營
      者」之範疇。消費者保護法第51條雖規定「依本法所提之
      訴訟，因企業經營者之故意所致之損害，消費者得請求損
      害額三倍以下之懲罰性違約金；但因過失所致之損害，得
      請求損害額一倍以下之懲罰性違約金。」，然本件原告既
      無法證明被告博鼎公司有何故意或過失侵害原告權益之事
      ，其主張被告博鼎公司應依消費者保護法第51條之規定賠
      償其損失254萬1,200元之三倍之懲罰性違約金云云，即無
      所據，不應准許。
四、綜上所述，本件原告既未能證明被告等3人有何故意以背於
    善良風俗之方法使原告受有損害之情事，且被告等業已分別
    依兩造所訂系爭買賣契約及居間契約之本旨而履行完畢所有
    義務，從而原告依據民法第184條第1項後段、第185條、第
    188條規定請求被告等3人應連帶給付254萬1,200元，以及依
    據民法第359條、第353條、第226條、第227條第1項規定請
    求被告戊○應負返還價金及債務不履行責任，以及依據民法
    第179條規定請求被告博鼎公司應返還居間報酬87萬元，以
    及依據消費者保護法第51條規定請求被告博鼎公司賠償原告
    損害額三倍之懲罰性違約金762萬3,600元，及均自起訴狀繕
    本送達翌日起至清償日止，按週年利率百分之5計算之利息
    ，均為無理由，無從准許，應予駁回。其假執行之聲請，亦
    均失所附麗，應併予駁回。
五、本件事證已臻明確，兩造其餘攻擊防禦方法及舉證，於判決
    結果不生影響，自無庸逐一加以論列，併予敘明。
六、結論：原告之訴為無理由，依民事訴訟法第385條第1項、第
    78條，判決如主文。
中    華    民    國    98    年    4     月     9    日
                  民事第四庭    法  官  張瑜鳳
以上正本係照原本作成
如對本判決上訴，須於收受判決送達後20日內向本院提出上訴書
狀，其未表明上訴理由者，應於提出上訴後20日內向本院提出上
訴理由書（須按他造人數附具繕本）。
中    華    民    國    98    年    4     月     9    日
                                書記官  羅元秀


司法院資訊處製作；財團法人民間司法改革基金會備份。
